【裁判字號】    97,訴,714
【裁判日期】    971203
【裁判案由】    傳染病防治法
【裁判全文】
高雄高等行政法院裁定
                                       97年度訴字第714號
原      告  甲○○
被      告  屏東縣政府衛生局
代  表  人  康啟杰  局長
被      告  屏東縣政府
代  表  人  乙○○  ○○
上  二  人
訴訟代理人  丙○○
            丁○○
上列當事人間傳染病防治法事件，原告不服屏東縣政府中華民國
97年5月27日屏府授衛疾字第0970063958號訴願決定，提起行政
訴訟，本院裁定如下︰
    主  文
原告之訴駁回。
訴訟費用由原告負擔。
    理  由
一、按「（第1項）原告之訴，有下列各款情形之一者，行政法
    院應以裁定駁回之。但其情形可以補正者，審判長應定期間
    先命補正：．．．十、起訴不合程式或不備其他要件者。（
    第2項）撤銷訴訟，原告於訴狀誤列被告機關者，準用第1項
    之規定。」行政訴訟法第107條第1項第10款及第2項分別定
    有明文。又「人民因中央或地方機關之違法行政處分，認為
    損害其權利或法律上之利益，經依訴願法提起訴願而不服其
    決定，或提起訴願逾3個月不為決定，或延長訴願決定期間
    逾2個月不為決定者，得向高等行政法院提起撤銷訴訟。」
    同法第4條第1項亦有明文。而此所謂行政處分，係指中央或
    地方機關就公法上具體事件所為之決定或其他公權力措施而
    對外直接發生法律效果之單方行政行為而言，此觀訴願法第
    3條第1項規定自明。故提起撤銷訴訟，以有行政處分之存在
    為前提要件，而行政機關所為未對外直接發生法律效果之行
    為，依前揭訴願法第3條第1項規定，自非行政處分，人民即
    不得對之提起撤銷訴訟。
二、原告於民國97年5月1日以申請函陳述，原告之父魏浮生（97
    年4月7日死亡）因人愛醫院通報，為被告登記為結核病列管
    人員，但魏浮生並非肺結核病患，此舉造成原告及家屬精神
    恐懼及名譽受損，請求被告撤銷「列管」，經被告調查，發
    現人愛醫院已無營運，惟其當時就結核病通報作業並無違誤
    ，故以97年5月9日屏衛疾密字第0970000079號函敘明無法處
    分之理由。原告不服，提起訴願，經訴願機關屏東縣政府認
    本件屬「對於非行政處分或其他依法不屬訴願救濟範圍內之
    事項提起訴願者」，以97年5月27日屏府授衛疾字第0970063
    958號函為不受理之決定。原告遂提起本件訴訟，聲明求為
    判決魏浮生為開放性肺結核患者列管個案之結核病治療管理
    紀錄卡及被告屏東縣政府97年5月27日屏府授衛疾字第09700
    63958號函均撤銷，並依行政訴訟法第7條併請求被告應賠償
    原告名譽受損及精神受損共新臺幣（下同）1千萬元云云。
三、又按「本法主管機關：在中央為行政院衛生署；在直轄市為
    直轄市政府；在縣(市)為縣(市)政府。」「本法所稱傳染病
    如下：......三、第三類傳染病：結核病、......。」「醫
    師診治病人或醫師、法醫師檢驗屍體，發現傳染病或疑似傳
    染病時，應視實際情況立即採行必要之感染控制措施，並報
    告該管主管機關。病人情況有異動時，亦同。」「地方主管
    機關接到傳染病報告或通知後，應迅速檢驗診斷，調查傳染
    病來源，施行適當處置，並報告中央主管機關。傳染病病人
    及相關人員對於前項之檢驗診斷、調查及處置，不得拒絕、
    規避或妨礙。」「各級主管機關對於傳染病病人之處置措施
    如下：......二、第二類、第三類傳染病病人，必要時，得
    強制或移送指定隔離治療機構施行隔離治療。」「曾與傳染
    病病人接觸或疑似被傳染者，得由該管主管機關予以留驗；
    必要時，並得令遷入指定之處所檢查、施行預防接種、投藥
    、指定特定區域實施管制、強制隔離或撤離居民等必要之處
    置。」行為時傳染病防治法第2條、第3條第3款、第37條第1
    項、第41條、第43條第1項第2款及第46條第1項分別定有明
    文。另為進行結核病防治工作，行政院衛生署疾病管制局編
    有結核病防治工作手冊，其上規範應為結核病之個案管理，
    目的乃為使經由醫療院所被動發現或防疫機關主動篩檢發現
    的個案能儘早確診，並得到妥善的醫療照護、確保規則服藥
    ，以消除結核病傳染源。其管理內容，首先即為列印結核病
    案治療管理紀錄卡，收案管理。管理步驟第一為建檔，包含
    管理單位主辦人應每日上網，進入行政院衛生署疾病管制局
    結核病通報查詢系統查詢，如有新案或重開個案立即列印結
    核病治療管理紀錄卡，並結核病治療管理紀錄卡由各案管理
    者保存等情，則有結核病防治工作手冊可按（詳第89頁至91
    頁）。經查：本件原告之父魏浮生係因人愛醫院之通報，故
    將魏浮生相關資料登錄至結核病治療管理紀錄卡，並該治療
    管理紀錄卡為衛生機關之工作人員使用，非個案所能擁有一
    節，業據被告訴訟代理人陳述在卷。依上述結核病防治工作
    手冊所載，結核病之個案管理，既係為使結核病之個案能得
    到妥善的醫療照護，以消除結核病傳染源而為，並其管理內
    容中所為之結核病治療管理紀錄卡復係依據通報而為之資料
    管理，且紀錄卡是由個案管理者保存，足見結核病治療管理
    紀錄卡屬行政機關內部之管制資料，其既未對外為之，更未
    因之而發生任何法律效果，故依上述訴願法第3條第1項規定
    ，其自非行政處分。至主管機關依上述傳染病防治法第43條
    、第46條等規定雖得對傳染病病人為隔離治療或對曾與傳染
    病病人接觸者予以留驗等行政行為，然此核屬另一行政行為
    ，尚難因之而謂結核病治療管理紀錄卡性質上屬行政處分。
    況本件亦因原告表示未與其父魏浮生同住，被告亦未依傳染
    病防治法對原告為任何處罰，亦據被告訴訟代理人陳述甚明
    。本件之魏浮生為開放性肺結核患者列管個案之結核病治療
    管理紀錄卡既非行政處分，則依上開所述，原告對之提起撤
    銷訴訟，即非合法。
四、再按「經訴願程序之行政訴訟，其被告為左列機關：一、駁
    回訴願時之原處分機關。」行政訴訟法第24條第1款定有明
    文。又原告於訴狀誤列被告機關者，依行政訴訟法第107條
    第2項準用第1項規定，固應定期命當事人補正，但如起訴狀
    已列適格之被告機關，又再贅列其他機關為被告者，自無庸
    再命補正，即得逕以裁定駁回該贅列之機關部分。經查，原
    告另求為撤銷之被告屏東縣政府97年5月27日屏府授衛疾字
    第0970063958號函，其形式雖非以訴願決定書方式為之，然
    觀其內容核屬對原告訴願事項所為不受理之訴願決定，有該
    函在卷可按。而原告對之不服提起訴願之對象，不論是原告
    於本件訴訟中主張之魏浮生為開放性肺結核患者列管個案之
    結核病治療管理紀錄卡或其於訴願書所載之被告屏東縣政府
    衛生局97年5月9日屏衛疾密字第0970000079號函，其行為機
    關均為被告屏東縣政府衛生局，故依上述行政訴訟法第24條
    第1款規定，原告就此部分再列屏東縣政府為被告，核屬贅
    列，而不合法。
五、另按「提起行政訴訟，得於同一程序中，合併請求損害賠償
    或其他財產上給付。」固為行政訴訟法第7條所明定。然若
    原告提起之行政訴訟，經行政法院審理結果，於法不合，則
    其合併提起之損害賠償或其他財產上給付之請求，即因失所
    附麗，而應併予駁回。本件原告提起之撤銷訴訟並不合法，
    已如上述，故其依行政訴訟法第7條規定，合併訴請被告賠
    償原告名譽受損及精神受損共1千萬元部分，即因失所附麗
    ，而應併予駁回。
六、綜上所述，原告起訴求為撤銷魏浮生為開放性肺結核患者列
    管個案之結核病治療管理紀錄卡既非行政處分，故被告屏東
    縣政府就原告提起之訴願，所為97年5月27日屏府授衛疾字
    第0970063958號函不受理之理由雖有不同，暨未以訴願決定
    書之形式為之雖有未洽，然不受理之結論則無不合，是原告
    復提起本件訴訟求為撤銷，併請求被告賠償原告名譽受損及
    精神受損共1千萬元，均非合法，應予駁回。又原告提起本
    件訴訟既不合法，故兩造關於本件實體理由之爭執，本院即
    無再予審究之必要，併此敘明。
七、依行政訴訟法第107條第1項第10款、第104條、民事訴訟法
    第95條、第78條，裁定如主文。
中    華    民    國    97    年    12    月    3     日
            高雄高等行政法院第四庭
                        審判長法官  楊  惠  欽
                              法官  蘇  秋  津
                              法官  林  勇  奮
以上正本係照原本作成。
如不服本裁定，應於裁定送達後10日內以書狀敘明理由，經本院
向最高行政法院提出抗告（須按對造人數附具繕本）。
中    華    民    國    97    年    12    月    3     日
                            書記官  陳  嬿  如


司法院資訊處製作；財團法人民間司法改革基金會備份。
